臺灣臺南地方法院刑事判決
109年度交易字第994號
公  訴  人  臺灣臺南地方檢察署檢察官
被      告  馬允棟



            柯宏昇



上列被告因過失傷害案件，經檢察官提起公訴（109年度偵字第1
1694號），被告就犯罪事實為有罪之陳述，經本院裁定進行簡式
審判程序，判決如下：
    主  文
馬允棟犯過失傷害罪，處有期徒刑參月，如易科罰金，以新臺幣
壹仟元折算壹日。緩刑貳年。
柯宏昇犯過失傷害罪，處有期徒刑肆月，如易科罰金，以新臺幣
壹仟元折算壹日。
    事  實
一、柯宏昇於民國108年12月9日下午4時17分許，騎乘車牌號碼0
    00-0000號普通重型機車搭載鄭昕慈，在臺南市仁德區文賢
    路2段與仁湖橋(起訴書均誤載為中洲橋)路口旁洗車場由北
    向西南方向駛出至與仁湖橋併行之無名道路時，本應注意起
    駛前應顯示方向燈，注意前後左右有無障礙或車輛行人，並
    應讓行進中之車輛行人優先通行，且汽車行駛時應注意車前
    狀況及兩車並行之間隔，並隨時採取必要之安全措施，而依
    當時天候晴，日間自然光線，柏油路面乾燥、無缺陷，無障
    礙物，視距良好，並無不能注意之情形，竟疏未注意及此，
    未注意、並禮讓同路段上行進中車輛或採取其他安全措施，
    即起駛至上開無名道路後欲旋即右轉由南向北進入文賢路2
    段方向車道，適有馬允棟駕駛車牌號碼000-00號自用大貨車
    ，沿臺南市仁德區仁湖橋由東往西方向駛至橋下道路與文賢
    路路口欲右轉往文賢路2段時，亦應注意右側車輛保持並行
    間隔，且當時客觀狀況並無不能注意之情形，竟疏未注意柯
    宏昇所騎乘之上開機車在其右側行駛，即貿然右轉，致擦撞
    柯宏昇騎乘之機車左側，柯宏昇、鄭昕慈因而人車倒地，鄭
    昕慈因此受有左側雙踝骨折、左側第四蹠骨粉碎性骨折之傷
    害；柯宏昇因而受有肢體多處擦挫傷(柯宏昇受傷部分業已
    撤回告訴，不另為公訴不受理之諭知)。柯宏昇、馬允棟於
    肇事後，在未有偵查犯罪職務之機關或公務員發覺其為犯罪
    人前，即向至現場處理本件道路交通事故，尚不知肇事者為
    何人之臺南市政府警察局歸仁分局交通分隊警員供承其等肇
    事犯罪，而均自首並接受裁判。
二、案經鄭昕慈訴由臺南市政府警察局歸仁分局報請臺灣臺南地
    方檢察署檢察官偵查後起訴。
    理  由
一、本件係經被告馬允棟、柯宏昇於準備程序表示認罪，而經本
    院裁定以簡式審判程序加以審理，則依據刑事訴訟法第273
    條之2、同法第159條第2項之規定，不適用傳聞法則有關限
    制證據能力之相關規定，合先敘明。
二、訊據被告2人對於上揭犯罪事實坦承不諱，並據證人即告訴
    人鄭昕慈指訴在卷（見警卷第13至15頁），復有國立成功大
    學醫學院附設醫院診斷證明書、臺南市政府警察局歸仁分局
    道路交通事故現場圖1紙、道路交通事故調查報告表(一)、(
    二)1份、現場照片22張、行車紀錄器截圖5張、被告2人證號
    查詢汽(機)車駕駛人2紙、車輛詳細資料報表2張、告訴人受
    傷照片5張附卷可參（見警卷第25、33至65、71至77頁、偵
    卷第27頁）。是上開發生車禍之時、地及碰撞過程、行向，
    以及導致告訴人鄭昕慈因而受有上揭傷害之事實，堪以認定
    。
三、按汽車行駛時，駕駛人應注意車前狀況，並隨時採取必要之
    安全措施；行車前應注意之事項，依下列規定：起駛前應顯
    示方向燈，注意前後左右有無障礙或車輛行人，並應讓行進
    中之車輛行人優先通行，道路交通安全規則第94條第3項、
    第89條第1項第7款分別定有明文。被告2人分別為營業大貨
    車、機車之駕駛人，自應注意及此。又本件事故發生當時天
    候晴、日間自然光線、路面鋪裝柏油乾燥、無缺陷、無障礙
    物、視距復屬良好等情，有前引之道路交通事故調查報告表
    (一)及現場照片在卷可參，被告2人並無不能注意之情事。
    然被告2人卻均疏未注意上揭道路交通安全規則，被告柯宏
    昇騎乘機車自接近路口處之洗車場駛出時，未能禮讓已經行
    進間之車輛，欲右轉時，亦疏未與併行車輛保持安全間隔；
    被告馬允棟於前揭時、地駕駛上開營業大貨車，於肇事路口
    欲右轉時，竟疏未注意與併行車輛保持間隔而貿然右轉，致
    與告訴人鄭昕慈所搭乘、被告柯宏昇所騎乘之車輛發生碰撞
    而肇事，並致告訴人鄭昕慈受有前開傷害。故被告2人於本
    件車禍之發生，顯有過失。而本案經臺灣臺南地方檢察署檢
    察官送請臺南市車輛行車事故鑑定委員會、覆議委員會分別
    為鑑定及覆議，結果均認：被告柯宏昇起駛未注意左右來車
    ，為肇事主因；馬允棟駕駛上開營業大貨車右轉未注意右側
    車輛，為肇事次因，此有臺南市車輛行車事故鑑定委員會10
    9年3月11日南鑑0000000案鑑定意見書、及臺南市車輛行車
    事故鑑定委員會109年09月14日南覆0000000案鑑定意見書各
    1份存卷可按（見警卷第31至32頁、偵卷第41至42頁），益
    證被告2人確有前揭過失駕駛行為無訛。
四、基上，足認被告2人自白核與事實相符，堪予採憑。且告訴
    人鄭昕慈所受傷害係因本件車禍所造成，已如前述，則該傷
    害與被告2人之過失行為間，即有相當因果關係。綜上所述
    ，本件被告2人過失傷害犯行，事證明確，應可認定，應予
    依法論科。
五、是核被告2人所為，均係犯刑法第284條前段之過失傷害罪。
　　又被告2人於肇事後，在未有偵查犯罪職務之機關或公務員
    發覺其為犯罪人前，均向至現場處理本件道路交通事故，尚
    不知肇事者為何人之臺南市政府警察局歸仁分局交通分隊警
    員供承其肇事犯罪，自首並接受裁判，有上開交通分隊道路
    交通事故肇事人自首情形紀錄表2份存卷可參(見本院卷第89
    至90頁)，爰均依刑法第62條前段之規定減輕其刑。
六、爰審酌被告2人駕駛車輛上路未能遵守道路交通安全規則，
    一時疏忽肇事致告訴人鄭昕慈受傷之過失情節及過失程度、
    告訴人傷勢之輕重程度及告訴代理人對本案刑度所陳述之意
    見。並兼衡被告2人均無前科紀錄之品性；被告馬允棟自述
    為職業駕駛，一個人生活，無親屬需扶養，經濟情況尚可；
    被告柯宏昇自述尚在學為學生，父母親離異，家人無法為經
    濟上資助，亦無須扶養親屬，並提出財產資料(見本院卷第2
    49、251頁)證明其資力非佳等情，暨被告馬允棟業與告訴人
    鄭昕慈達成和解，取得告訴人原諒(見本院卷第307至308頁
    之調解筆錄)、被告柯宏昇因經濟因素雖有和解意願，但尚
    未與告訴人調解成立，暨被告2人犯罪後均坦承犯行之態度
    等一切情狀，分別量處如主文所示之刑，並諭知易科罰金之
    折算標準，以資懲儆。
七、末查，被告馬允棟前未曾因故意犯罪受有期徒刑以上刑之宣
    告，有臺灣高等法院被告前案紀錄表1份存卷可查(見本院卷
    第257頁)。其因一時疏失致罹刑章，且業與告訴人鄭昕慈在
    本院調解成立，並願賠償損害，已如前述，經此科刑之教訓
    ，已足資警惕，信無再犯之虞，本院因認被告馬允棟所受宣
    告之刑，以暫不執行為適當，並予宣告緩刑2年，以啟自新
    。
八、被告馬允棟犯本案過失傷害犯行時，同時致柯宏昇受有肢體
    多處擦挫傷等傷害，公訴意旨原認被告馬允棟此部分亦成立
    過失傷害罪。然犯刑法第284條前段之過失傷害罪，須告訴
    乃論，刑法第287條有明文規定。又告訴乃論之罪，告訴人
    於第一審辯論終結前，得撤回告訴。當告訴經撤回者，法院
    應諭知不受理之判決，刑事訴訟法第238條第1項及第303條
    第3款亦分別定有明文。查柯宏昇於本院審理中，與被告馬
    允棟調解成立，並具狀撤回對被告之過失傷害告訴，有調解
    筆錄1份、撤回告訴狀1紙（見本院卷第253至255頁），揆諸
    前開說明，本應為不受理之諭知，惟此部分與被告馬允棟對
    告訴人鄭昕慈所犯過失傷害罪部分為想像競合犯關係，屬裁
    判上一罪，爰不另為公訴不受理之判決，於此敘明。
據上論斷，應依刑事訴訟法第299條第1項前段、第273條之1第1
項、第303條第3款，刑法第284條前段、第62條前段、第41條第1
項前段、第74條第1項第1款，刑法施行法第1條之1第1項，判決
如主文。
本案經檢察官陳奕翔提起公訴、檢察官陳擁文到庭執行職務。
中　　華　　民　　國　　110 　年　　2 　　月　　25　　日
                  刑事第二庭  法  官    李音儀
以上正本證明與原本無異。
如不服本判決應於收受本判決後20日內向本院提出上訴書狀，並
應敘述具體理由。其未敘述上訴理由者，應於上訴期間屆滿後20
日內向本院補提理由書狀（均須按他造當事人之人數附繕本）「
切勿逕送上級法院」。 
　　　　　　　　　　　　　　　書記官　　陳怡蓁　　　　　
中　　華　　民　　國　　110 　年　　2 　　月　　25　　日
附錄本案論罪科刑法條全文：
中華民國刑法第284條
因過失傷害人者，處1年以下有期徒刑、拘役或10萬元以下罰金
；致重傷者，處3年以下有期徒刑、拘役或30萬元以下罰金。